【裁判字號】    98,審抗,211
【裁判日期】    980729
【裁判案由】    本票裁定
【裁判全文】
臺灣臺北地方法院民事裁定             98年度審抗字第211號
抗  告  人  丙○○
            乙○○
相  對  人  台新國際商業銀行股份有限公司
法定代理人  甲○○
上列當事人間本票裁定事件，抗告人對於民國98年6 月16日本院
98年度司票字第13181 號裁定提起抗告，本院裁定如下：
    主  文
抗告駁回。
抗告程序費用新臺幣壹仟元由抗告人負擔。
    理  由
一、按執票人向本票發票人行使追索權時，得聲請法院裁定後強
    制執行，票據法第123 條定有明文；次按本票執票人，依上
    開規定，聲請法院裁定許可對發票人強制執行，係屬非訟事
    件，此項聲請之裁定，及抗告法院之裁定，僅依非訟事件程
    序，以審查強制執行許可與否，並無確定實體上法律關係存
    否之效力，如發票人就票據債務之存否有爭執時，應由發票
    人提起確認之訴，以資解決（最高法院57年臺抗第76號判例
    意旨參照）。
二、本件相對人台新國際商業銀行股份有限公司主張略以：伊執
    有抗告人等共同簽發如原裁定所示之本票1 紙（以下稱系爭
    本票），並免除作成拒絕證書。詎伊於到期日後提示未獲付
    款，尚積欠本金新臺幣20萬元未清償，為此依票據法第123
    條規定聲請裁定准予強制執行等情，業據其提出系爭本票1
    紙為證，原裁定予以准許，形式上審查即無不合。
三、抗告意旨略以：抗告人丙○○因向相對人借款，並邀抗告人
    乙○○為連帶保證人，所有手續包含對保均在相對人之高雄
    分行辦理，抗告人等從未離開高雄市，本票亦在高雄市簽發
    ，付款地亦在高雄，何來付款地在台北市之情事。且本票簽
    發日期為86年3 月12日，迄今已逾12年，已逾3 年之時效等
    語。然查，依非訟事件法第194 條第1 項規定：「票據法第
    123 條所定執票人就本票聲請法院裁定強制執行事件，由票
    據付款地之法院管轄」，而系爭本票上業已載明付款地位於
    臺北市○○○路○ 段289 號2 樓（見原審卷第4 頁），故本
    院就兩造間本票裁定事件自有管轄權。至抗告意旨主張系爭
    本票之請求權已罹於時效乙節，查消滅時效完成後之效力，
    係採抗辯權發生主義，債權於時效完成後，僅債務人於債權
    人請求時得拒絕給付而已，其債權本身仍然存在，此種拒絕
    給付之抗辯權，屬於實體法律關係之抗辯，非本件非訟程序
    所得加以審究。從而，抗告意旨指摘原裁定不當，求予廢棄
    ，為無理由，應予駁回。
三、據上論結，本件抗告為無理由，依非訟事件法第21條第2 項
    、第24條第1 項、第46條，民事訴訟法第495 條之1 第1 項
    、第449 條第1 項、第78條，裁定如主文。
中    華    民    國    98    年    7     月    29    日
                  民事第六庭  審判長法  官   劉坤典
                                    法  官   張松鈞
                                    法  官   蔡和憲
以上正本係照原本作成。
本裁定不得再為抗告。
中    華    民    國    98    年    7     月    29    日
                                    書記官   陳莉庭


司法院資訊處製作；財團法人民間司法改革基金會備份。
